最高法院刑事判決　　　　　　九十四年度台上字第七０一０號
　　上　訴　人　甲○○
　　　　　　　　　　　　1號
　　　　　　　　　　　　（另案在台灣台南監獄台南分監執行
　　　　　　　　　　　　中）
上列上訴人因強盜案件，不服台灣高等法院台南分院中華民國九
十四年八月三十一日第二審判決（九十四年度上訴字第五二一號
，起訴案號：台灣台南地方法院檢察署九十三年度偵字第九七九
三號），提起上訴，本院判決如下：
    主  文
上訴駁回。
    理  由
按刑事訴訟法第三百七十七條規定，上訴於第三審法院，非以判
決違背法令為理由，不得為之。是提起第三審上訴，應以原判決
違背法令為理由，係屬法定要件。如果上訴理由書狀並未依據卷
內訴訟資料，具體指摘原判決不適用何種法則或如何適用不當，
或所指摘原判決違法情事，顯與法律規定得為第三審上訴理由之
違法情形，不相適合時，均應認其上訴為違背法律上之程式，予
以駁回。本件原判決依憑上訴人迭於偵查、一審及原審審理中供
承有於原判決事實欄所載時地，以鐵質固定鉗破壞被害人邵念如
住宅後門，侵入該住宅竊得被害人所有內放置現金新台幣一萬三
千元、存摺二本、提款卡二張、信用卡十張，及鑰匙、印章等財
物之皮包一只得手後，尚未離去被害人所住社區前，為趨前查看
之被害人發現皮包遭竊，並於被害人緊抓車窗時駕車逃離該社區
過程中，因與另部ＤＲ－九四八九號自小客車發生碰撞，導致所
駕汽車左前方向燈燈罩掉落現場，並使被害人受有脾臟裂傷、左
側腰背部挫傷、頭部外傷、左上臂皮下瘀血等傷害等情，核與被
害人於警詢及偵審中指證情節相符，並有鐵質固定鉗一把扣案，
及卷附被害人出具之贓物領據一紙、上訴人持所竊皮包內金融卡
至台南縣新化鎮○○路五八六號台南區中小企業銀行提款機提款
之監視錄影帶翻拍照片三紙、國立成功大學醫學院附設醫院九十
三年九月二十三日第０三三一七三號診斷證明書一紙等證據，因
而維持第一審論處上訴人攜帶兇器，毀壞門扇、於夜間侵入住宅
竊盜，因防護贓物，當場施以強暴罪刑之判決，駁回上訴人在第
二審之上訴，已敘明所憑之證據及認定之理由。對於上訴人否認
係故意駕車撞擊ＤＲ－九四八九號自小客車，所辯上訴人雖知被
害人抓著車窗不放，但當時上訴人僅急著要離開，不知駕車離開
過程中另撞及其他停放車輛，亦未想到被害人可能因而受傷云云
，何以係事後卸責之詞，不足採信，亦已依據卷內資料逐一指駁
、說明。從形式上觀察，原判決並無違背法令之情形存在。上訴
意旨略稱：被害人於跟蹤追躡上訴人之時，尚未發現遭竊之事實
，於追及上訴人後才知被竊，足見被害人是在上訴人已脫離竊盜
處所後才發現被竊，是中途撞遇被害人，縱有強暴行為，亦不能
論以準強盜罪名，原判決有理由不備之違法。又被害人當時攀附
駕駛座車窗，上訴人係出於慌張行為，導致過失撞車，絕無傷害
被害人之本意。而上訴人之動機純粹係竊盜行為，並無任何強盜
之犯意及動機，原審未就上訴人之犯罪動機詳加審認，有應於審
判期日調查之證據而未予調查之違法云云。經查：刑法第三百二
十九條所謂之「當場」，固不以實施竊盜或搶奪者尚未離去現場
為限，即已離盜所而尚在他人「跟蹤追躡」中者，仍不失為當場
。本件被害人於睡夢中聽聞狗吠起身查看，聽見後門聲響及聽聞
汽車啟動聲音，並見上訴人所駕汽車正欲離去，其因懷疑車上之
人曾入屋行竊，遂記下車號前往社區唯一出口等候無著，即轉往
社區其他停車位查看，發現上訴人車後即趨前查問，並發現其失
竊之皮包在上訴人車內，遂立即呼喊要求返還，應仍屬「跟蹤追
躡」甫行竊未久之上訴人狀態，仍不失為當場，原判決已於理由
內詳加說明，並無判決不載理由之違背法令情形。又按刑法第三
百二十九條規定：「竊盜或搶奪，因防護贓物、脫免逮捕或湮滅
罪證，而當場施以強暴脅迫者，以強盜論。」是為「準強盜罪」
，因竊盜或搶奪，原非強盜，祇以其行竊或搶奪時，為防護贓物
、或為脫免逮捕、或為湮滅罪證，竟當場實施強暴、脅迫之行為
，故雖非強盜，亦以強盜論。上訴意旨指摘原審未調查上訴人並
無強盜之犯意及動機，有證據調查未盡之違法，不無誤會。其餘
上訴意旨所指，無非係對事實審法院採證認事之職權行使及原審
已調查、理由已說明之事項，徒憑己見，再為事實上之爭執，指
其有不載理由及證據調查未盡之違法，核與法律規定得為上訴第
三審理由，不相適合。衡以上述說明，應認其上訴為違背法律上
之程式，予以駁回。
據上論結，應依刑事訴訟法第三百九十五條前段，判決如主文。
中　　華　　民　　國　九十四　年　 十二 　月　　九　　日
                      最高法院刑事第十庭
                          審判長法官  洪　清　江
                                法官  石　木　欽
                                法官  李　伯　道
                                法官  林　勤　純
                                法官  陳　晴　教
      本件正本證明與原本無異
                                      書  記  官
中　　華　　民　　國　九十四　年　 十二 　月　 十五 　日
                                                Ａ
